臺灣高雄地方法院刑事判決　　　　　　　　　　　　　九十一年度易字第九三三號
　　公　訴　人　臺灣高雄地方法院檢察署檢察官
　　被　　　告　乙○○
　　選任辯護人　黃東璧
右列被告因詐欺等案件，經檢察官提起公訴（九十年度偵字第一二八號），本院判決
如左：
    主  文
乙○○明知為不實之事項，而使公務員登載於職務上所掌之公文書，足以生損害於公
眾及他人，處有期徒刑伍月，如易科罰金，以參佰元折算壹日。
    事  實
一、乙○○（原名林啟章）明知其所有車牌號碼ＹＭ—二○○○號自用小客車之行車
    執照正本予甲○○保管持有中，詎於八十六年六月六日向高雄市監理處謊報行車
    執照遺失申請補發，致承辦人員將此不實之事項登載於其職務上所掌管之車籍資
    料文書內，且據以補發該車之行車執照，足生損害於監理機關車籍管理之正確性
    及甲○○。
二、案經甲○○訴由台灣高雄地方法院檢察署檢察官偵查起訴。
    理  由
一、訊之被告乙○○固不否認有簽立買賣契約書、本票及於右揭時地向高雄市監理處
    申請補發行車執照等事實，惟矢口否認有為右揭犯行，辯稱：伊太太丙○○與甲○○是同學，丙○○拿伊行照正本與身分證影本去借款，伊沒有跟丙○○去典當
    ，丙○○借款三十五萬元要伊寫本票，以為是丙○○與甲○○二人之債務問題而
    在家填寫，不知丙○○持以典當，買賣契約是伊所簽，簽約時契約買受人是空白
    的，丙○○叫伊簽，不知是與甲○○簽立汽車買賣契約，買賣契約與本票是同時
    簽發，並沒有交付行照予周瓊樺，是真的遺失找不到才申請補發，八十六年一月
    三十日那次借款已於八十六年二月間還清，系爭借款係八十六年三月五日丙○○
    向甲○○的第二次借款云云。惟查：
    (一)上開汽車買賣合約書及卷附之本票一紙均為被告簽立及簽發等情，業據被告於
      偵查中及審理中供承在卷，並有汽車買賣契約書一份及本票一紙在卷足憑，且
      據告訴人於本院審理時提出被告於八十六年十一月三日寄予告訴人甲○○之夫
      鄭力豪高雄五十五支郵局第九三二號存證信函上已載明係被告乙○○於八十六
      年一月因生意上資金所需向鄭力豪借款三十五萬元，八十六年二月份還款，後
      於八十六年三月五日第二次借款三十五萬元等語，此有該存證信函在卷可稽，
      足見告訴人與被告固就系爭借款之數額與借期有所爭執，然依上開證據足認係
      系爭三十五萬元借款係被告本人所借，並非其所辯稱太太丙○○所借自明，況
      且證人丙○○於本院證稱去告訴人鳳山家中借款云云，而告訴人從未設籍高雄
      縣鳳山市，此亦有告訴人戶籍謄本在卷可查，準此，被告辯稱系爭借款係丙○○所借，顯屬虛妄，並不足採。
    (二)又被告於偵查中辯稱伊事發後才知道丙○○拿伊的行照正本與身份證影本去借
      錢等語（見偵查卷第四十六頁），嗣於本院審理中辯稱：丙○○於三月五日第
      二次向甲○○借款時，伊以開立支票之方式票貼現金，不知道行車執照尚在告
      訴人持有中等語（見九十一年十月十五日刑事辯護意旨狀），似以偵查中所稱
      者係第一次借款有提供行車執照正本，而第二次借款並未提供行車執照，然核
      以常情，縱以被告所辯為真，提供行車執照既為擔保借款，則債務清償完畢，
      豈仍有留存行車執照之理？況且證人丙○○到庭證稱公司係由其與被告共同經
      營（見本院九十一年八月二十一日審判筆錄），則被告自稱當時需款孔急，則
      丙○○以汽車典當借款應急，被告豈會不知？又據告訴人提出被告曾於八十五
      年十月二十七日以相同車號ＹＭ－２０００汽車向告訴人典當借款，嗣於八十
      五年十一月二十七日清償完畢，此有告訴人提出之帳簿紀錄可證，則被告辯稱
      不知當鋪作業程序而不明瞭簽立買賣合約書係典當汽車云云，顯係飾詞，不足
      採信。
    (三)經本院向高雄市監理處調閱車號ＹＭ－２０００號車籍資料，經該處九十一年
      三月二十八日高市監二字第三九三四號函附資料，被告確實於八十六年六月六
      日向高雄市監理處申請遺失補發行照，此有該覆函及所附資料在卷可查。是被
      告自為借款人，且知悉車號ＹＭ－２０００行車執照正本在告訴人持有中，竟
      仍申請補發，其犯行堪以認定。
二、核被告所為，係犯刑法第二百十四條之使公務員登載不實罪。爰審酌被告為增加
    資金來源而謊報行車執照遺失申請補照，損及債權人權益，事後猶飾詞狡辯，推
    卸責任等一切情狀，量處如主文所示之刑，併諭知易科罰金之折算標準。
三、公訴意旨另以：被告乙○○意圖為自己不法之所有，於民國八十六年一月三十一
    日以其所有車牌號碼ＹＭ—二○○○號自用小客車，向經營信泰當鋪之甲○○佯
    稱典當借款，經雙方約定典當借款金額為三十五萬，由乙○○交付前揭自用小客
    車之行車執照正本及身分證影本予甲○○收執，致甲○○信以為真，陷於錯誤而
    交付三十萬予乙○○等語，因認被告另涉有刑法第三百三十九條之罪嫌。訊據被
    告乙○○堅決否認有上開犯行。經查：
    (一)公訴人所指借款期間係在八十六年一月三十一日，且據告訴人所述被告亦依典
      當所需簽立支票、本票、汽車買賣契約書，並交付行車執照正本，則被告係依
      正當程序向告訴人典當借款，並無施用詐術之行為。
    (二)據告訴人提出之帳簿影本顯示被告曾於八十六年四月二日付息四萬二千元，此
      有該帳簿資料影本在卷，及告訴人提出之九十一年十月三十一日告訴理由狀可
      稽，是被告於借款後尚有給付利息。
    (三)公訴人僅以被告事後申請補發前揭車輛行照正本以逃避債權之舉而認為被告有
      詐欺取財之犯行，顯係以事後行為認定先前借款行為，此外，並無其他證據證
      明被告於借款之初即具有詐欺之不法意圖，至於被告與告訴人所爭執之系爭三
      十五萬元借款究係八十六年一月三十一日抑或八十六年三月之借款，則屬民事
      糾葛，應由雙方依民事訴訟程序確定債權債務關係，要不得以被告提出抗辯即
      溯及認被告有詐欺行。
    (四)綜上所述，並無何積極證據證明被告有公訴人上開所指之詐欺取財之犯行，本
      應為被告無罪之諭知，惟公訴人認此部分與上開論罪部分有裁判上一罪之關係
      ，故本院不另為無罪之諭知，附此敘明。
據上論斷，應依刑事訴訟法第二百九十九條第一項前段，刑法第二百十四條、第四十
一條第一項前段，罰金罰鍰提高標準條例第一條前段、第二條，判決如主文。
中      華      民      國    九十一    年     十一     月    二十九    日
                                  臺灣高雄地方法院刑事第一庭
                                      法  官        楊智守
右正本證明與原本無異。
如不服本判決，應於判決送達後十日內，向本院提出上訴狀。
                                      書記官        王美玲
中    華    民    國    九十一    年     十一     月      二十九      日
附錄本案論罪科刑法條：
刑法第二百十四條
明知為不實之事項，而使公務員登載於職務上所掌之公文書，足以生損害於公眾或他
人者，處三年以下有期徒刑、拘役或五百元以下罰金。
